【裁判字號】    98,交聲,1456
【裁判日期】    980918
【裁判案由】    違反道路交通管理處罰條例聲明異議
【裁判全文】
臺灣桃園地方法院交通事件裁定        98年度交聲字第1456號
原處分機關  交通部公路總局新竹區監理所桃園監理站
異  議  人
即受處分人  甲○○
上列受處分人因違反道路交通管理處罰條例案件，對於原處分機
關中華民國98年6 月11日所為之處分（原處分案號：桃監裁罰字
第裁52-DB0000000號）聲明異議，本院裁定如下：
    主  文
原處分關於甲○○汽車駕駛人，駕駛汽車經測試檢定酒精濃度超
過規定標準，處罰鍰新臺幣肆萬伍仟元部分撤銷。
    理  由
一、原處分意旨略以：本件異議人即受處分人甲○○於民國97年
    7 月15日23時31分許，駕駛TBG-526 輕型機車，行經大園鄉
    ○○路、大觀路口，因酒後駕車，為桃園縣政府警察局大園
    分局警員依道路交通管理處罰條例第35條第1 項第1 款規定
    ，以桃警局交字第DB0000000 號舉發違反道路交通管理事件
    通知單當場舉發「酒後駕車，經警方攔停，酒精濃度測試酒
    測值高達0.88mg/l超過標準值0.63mg/l」違反道路交通管理
    事件，原處分機關乃依上開違規事實，於98年2 月25日，依
    據道路交通管理處罰條例第35條第1 項第1 款及道路交通管
    理事件統一裁罰基準及處理細則之規定，填掣桃監裁罰字第
    裁52-DB0000000號裁決書，裁處受處分人罰鍰新臺幣（下同
    ）45,000元，吊扣駕駛執照12個月，並施以道安講習等語。
二、聲明異議意旨略以：異議人不服前揭處分關於罰鍰45,000元
    之部分，因異議人上開行為經臺灣桃園地方法院檢察署檢察
    官為緩起訴處分，並令向國庫支付30,000元，基於一事不二
    罰之規定，請求將前揭處分關於罰鍰45,000元之部分撤銷云
    云（至於吊扣駕駛執照12個月、施以道安講習部分則未據其
    提起異議）。
三、按「汽車駕駛人，駕駛汽車經測試檢定有下列情形之一者，
    處新臺幣一萬五千元以上六萬元以下罰鍰，並當場移置保管
    該汽車及吊扣其駕駛執照一年：（一）酒精濃度超過規定標
    準。」、「汽車駕駛人有下列情形之一者，不得駕車：（二
    ）飲用酒類或其他類似物後其吐氣所含酒精濃度超過每公升
    0.25毫克或血液中酒精濃度超過百分之0.05以上。」道路交
    通管理處罰條例第35條第1 項第1 款、道路交通安全規則第
    114 條第2 款分別定有明文。按道路交通管理處罰條例所規
    定之罰則本質上係屬行政罰，此由該條例中就交通違規行為
    所定法律效果包括罰鍰、記點、吊扣證照等行政罰觀之甚明
    （參照行政罰法第1 條、第2 條將罰鍰、吊扣證照處分均定
    為行政罰），是違反道路交通管理處罰條例之裁罰事件，自
    有行政罰法之適用。次按94年2 月5 日公布，於95年2 月5
    日施行之行政罰法第26條規定：「一行為同時觸犯刑事法律
    及違反行政法上義務規定者，依刑事法律處罰之。但其行為
    應處以其他種類行政罰或得沒入之物而未經法院宣告沒收者
    ，亦得裁處之。前項行為如經不起訴處分或為無罪、免訴、
    不受理、不付審理之裁判確定者，得依違反行政法上義務規
    定裁處之。」又其他種類行政罰，係指違反行政法上之義務
    應受「裁罰性」之「不利處分」，依行政罰法第2 條規定，
    包括限制或禁止行為之吊扣證照處分。究其立法理由，一行
    為同時觸犯刑事法律及違反行政法上義務規定時，由於刑罰
    與行政罰同屬對不法行為之制裁，刑罰之懲罰作用較強，故
    在處罰目的相同且處罰方式相同時，若依刑事法律處罰，即
    足資警惕時，實無一事二罰再處行政罰之必要；且刑事法律
    處罰，由法院依法定程序為之，較符合正當法律秩序，應予
    優先適用，故同時觸犯刑事法律及違反行政法上義務規定之
    行為，行政機關得否科以與刑罰相類之行政罰處罰，端視該
    行為之刑事訴追或審判程序終局結果而定，在刑事訴追、審
    判程序尚未終局確定前，行政機關自不得逕予裁罰；至於罰
    鍰以外之沒入或其他種類行政罰，因兼具維護公共秩序之作
    用，為達行政目的，行政機關仍得併予裁處。
四、經查：本件受處分人上開酒後駕車除構成道路交通管理處罰
    條例第35條第1 項第1 款之交通違規事由外，亦已合於刑法
    第185 條之3 服用酒類不能安全駕駛動力交通工具而駕駛罪
    之構成要件，經臺灣桃園地方法院檢察署檢察官於斟酌受處
    分人之犯後態度及公共利益之維護，認以緩起訴處分為適當
    ，乃以97年度速偵字第2596號為緩起訴處分，並於97年8 月
    22日確定，其緩起訴期間為2 年，受處分人並應向國庫支付
    30,000元，其後該緩起訴經撤銷，再經臺灣桃園地方法院檢
    察署檢察官就被告上開酒後駕車犯行，以98年度撤緩偵字第
    259 號案件向本院聲請簡易判決處刑，經本院以98年桃交簡
    字第2485號判決判處拘役46日，如易科罰金以新臺幣1,000
    元折算1 日，有臺灣高等法院被告前案紀錄表在卷可佐，復
    經本院調閱臺灣桃園地方法院檢察署98年撤緩偵字第259 號
    聲請簡易判決處刑書、本院98年桃交簡字第2485號判決可佐
    。是受處分人既業經刑事追訴、處罰，依行政罰法第26條第
    1 項之規定，自不得再處以行政罰鍰。
五、綜上，原處分關於罰鍰45,000元部分，依行政罰法第26條第
    1 項前段規定，即應依刑事法律處罰之，已無再依上開道路
    交通管理處罰條例第35條第1 項第1 款裁處行政罰鍰之餘地
    ，受處分人之異議為有理由。至於原處分諭知吊扣異議人駕
    照1 年及應接受道安講習部分，於法並無不合，異議人對此
    並未提出異議，應已確定，附此敘明。是以，異議人本件聲
    明異議為有理由，自應由本院將原處分關於甲○○汽車駕駛
    人，駕駛汽車經測試檢定酒精濃度超過規定標準，處罰鍰新
    臺幣肆萬伍仟元部分撤銷，以期適法。
六、據上論斷，應依道路交通管理處罰條例第87條第2 項，道路
    交通案件處理辦法第20條前段，裁定如主文。
中    華    民    國      98    年    9     月    18  日
                  交通法庭      法  官  張詠惠
以上正本證明與原本無異。
如不服本裁定應於送達後5 日內向本院提出抗告狀。
                                書記官  黃惠鈴
中    華    民    國      98    年    9     月    25  日


司法院資訊處製作；財團法人民間司法改革基金會備份。
